臺灣彰化地方法院民事判決
110年度訴字第762號
原      告  黃志宏  
            楊儒欽  

            梁雅雯  

            楊啓文  
            楊文慶  

共      同
訴訟代理人  楊錫楨律師
複代理人    洪任鋒律師
被      告  胡昌潭  
上列當事人間請求拆屋還地事件，本院於民國111年3月2日言詞
辯論終結，判決如下：
    主  文
被告應將坐落彰化縣○○鎮○○段00000地號土地上，如附圖(彰化縣
溪湖地政事務所收件日期文號111年2月10日溪測土字第179號土
地複丈成果圖)所示編號E、面積1.88平方公尺之圍籬拆除，及將
編號E1部分面積16.92平方公尺土地上之雜物遷清，暨將上開等
部分土地返還原告黃志宏。
被告應將坐落彰化縣○○鎮○○段00000地號土地上，如附圖所示編
號F、面積1.13平方公尺之圍籬拆除，及將編號F1部分面積82.44
平方公尺土地上之雜物遷清，暨將上開等部分土地返還原告楊儒
欽。
被告應將坐落彰化縣○○鎮○○段00000地號土地上，如附圖所示編
號G、面積0.91平方公尺之圍籬拆除，及將編號G1部分面積75.19
平方公尺土地上之雜物遷清，暨將上開等部分土地返還原告梁雅
雯。
被告應將坐落彰化縣○○鎮○○段000地號土地上，如附圖所示編號D
、面積0.90平方公尺之圍籬拆除，及將編號D1部分面積100.22平
方公尺土地上之雜物遷清，暨將上開等部分土地返還原告黃志宏
。
被告應將坐落彰化縣○○鎮○○段00000地號土地上，如附圖所示編
號A、面積0.21平方公尺之圍籬拆除，並將該部分土地返還原告
黃志宏。
被告應將座落彰化縣○○鎮○○段00000地號土地上，如附圖所示編
號B、面積0.63平方公尺之圍籬拆除，及編號C、面積0.90平方公
尺之圍籬拆除，並將該部分土地返還原告楊啟文、楊文慶等全體
共有人。
訴訟費用由被告負擔。
本判決得假執行。但被告如以新臺幣88,360元為原告預供擔保，
得免為第一項之假執行；被告如以新臺幣392,779元為原告預供
擔保，得免為第二項之假執行；被告如以新臺幣357,670元為原
告預供擔保，得免為第三項之假執行；被告如以新臺幣475,264
元為原告預供擔保，得免為第四項之假執行；被告如以新臺幣98
7元為原告預供擔保，得免為第五項之假執行；被告如以新臺幣7
,191為原告預供擔保，得免為第六項之假執行。
    事實及理由
ㄧ、按訴狀送達後，原告不得將原訴變更或追加他訴，但請求之
    基礎事實同一，擴張或減縮應受判決事項之聲明者，不在此
    限；又原告於判決確定前，得撤回訴之全部或一部，但被告
    已為本案之言詞辯論者，應得其同意；訴之撤回應以書狀為
    之，但於期日得以言詞向法院或受命法官為之，訴之撤回，
    被告於期日到場，未為同意與否之表示者，自該期日起；其
    未於期日到場或係以書狀撤回者，自前項筆錄或撤回書狀送
    達之日起，10日內未提出異議者，視為同意撤回。民事訴訟
    法第255條第1項第2、3款、第262條第1、2、4項分別定有明
    文。本件原告起訴時原聲明如附表一所示，嗣經現場勘驗測
    量後，原告爰於民國（下同）111年3月2日以民事部分撤回
    暨準備㈠狀撤回原告楊儒坤部分之訴，並擴張、減縮聲明如
    附表二所示。關於撤回原告楊儒坤部分之訴，被告於期日到
    場，未為同意與否之表示，亦未於十日內提出異議，視為同
    意撤回，應認楊儒坤部分之訴已合法撤回。又原告上開聲明
    之變更，因請求之基礎事實均屬同ㄧ，並分別擴張或減縮應
    受判決事項之聲明，均合於前揭規定，應予准許。
二、原告起訴主張：
    坐落彰化縣○○鎮○○段00000○000○00000地號土地（下稱167-3
    、167、167-7地號土地），為原告黃志宏所有，同段167-4
    地號土地（下稱167-4地號土地）為原告楊儒欽所有，同段1
    67-5地號土地（下稱167-5地號土地）為原告梁雅雯所有，
    同段167-8地號土地（下稱167-8地號土地，與前揭土地下合
    稱系爭土地）為原告楊啓文、楊文慶共有。而系爭土地上有
    如附圖即彰化縣溪湖地政事務所收件日期文號111年2月10日
    溪測土字第179號土地複丈成果圖所示編號A至G之圍牆，該
    圍牆為被告所有，被告並在編號D1、E1、F1、G1部分土地上
    堆放雜物占用，被告係無權占用，爰依民法第767條第1項前
    段、中段、第821條規定提起本訴，並聲明如附表二所示。
    至被告雖辯稱訴外人楊永勝將土地賣給其父親胡利益，並已
    支付價金，但卻不過戶，並提出不動產預定買賣契約書（下
    稱系爭預定買賣契約書），惟原告否認系爭預定買賣契約書
    之真正，縱然為真，基於債之相對性，亦不能拘束原告，被
    告所有如附圖所示之圍牆及占用之雜物，仍屬無權占有系爭
    土地等語。
三、被告則以：
    伊未侵占系爭土地，那是伊的土地，訴外人楊永勝將土地賣
    給伊父親胡利益，已支付價金，但他卻不過戶，並提出系爭
    預定買賣契約書為證。伊父親買的時候圍牆就這樣圍了，只
    是當初買賣時沒有辦理登記等語。
四、不爭執事項：
  ㈠系爭167-3、167、167-7地號土地於109年11月24日以拍賣為
    原因登記為原告黃志宏所有、系爭167-4地號土地於107年12
    月25日以贈與為原因登記為原告楊儒欽所有、系爭167-5地
    號土地於102年3月14日以買賣為原因登記為原告梁雅雯所有
    、系爭167-8地號土地於85年7月23日以買賣為原因登記為原
    告楊啓文、楊文慶所有，權利範圍各為2分之1。
　㈡系爭土地上如附圖即彰化縣溪湖地政事務所收件日期文號111
    年2月10日溪測土字第179號土地複丈成果圖所示編號A部分
    面積0.21平方公尺、編號B部分面積0.63平方公尺、編號C部
    分面積0.9平方公尺、編號D部分面積0.9平方公尺、編號E部
    分面積1.88平方公尺、編號F部分面積1.13平方公尺、編號G
    部分面積0.91平方公尺之圍牆、編號D1部分面積100.22平方
    公尺、編號E1部分面積16.92平方公尺、編號F1部分面積82.
    44平方公尺、編號G1部分面積75.19平方公尺之雜物係被告
    所有。
  ㈢上開兩造不爭執事項，並有土地登記謄本及附圖所示之複丈
    成果圖附卷可稽，應認為真正。
五、本院之判斷：
  ㈠按所有人對於無權占有或侵奪其所有物者，得請求返還之， 
    對於妨害其所有權者，得請求除去之；各共有人對於第三人
    ，得就共有物之全部為本於所有權之請求，但回復共有物之
    請求，僅得為共有人全體之利益為之，民法第767條第1項、
    第821條分別定有明文。又以無權占有為原因，請求返還土
    地者，占有人對土地所有權存在之事實無爭執，而抗辯非無
    權占有者，應就其取得占有係有正當權源之事實負舉證責任
    （最高法院108年度台上字第1890號民事判決意旨參照）。
    查系爭土地為原告所有，被告所有圍牆、雜物占有該土地之
    事實，已如兩造不爭執事項所述，原告復主張被告乃無權占
    有系爭土地，則被告就其前揭所辯非無權占有之事實，即應
    負舉證之責任。
　㈡經查：被告固抗辯未侵占系爭土地，那是伊的土地，訴外人
    楊永勝將土地賣給伊父親胡利益，已支付價金，但他卻不過
    戶等語，並提出系爭預定買賣契約書為證。然系爭預定買賣
    契約書之形式上真正，已為原告所否認，被告未能就其此部
    分主張為進一步舉證，無從認定系爭預定買賣契約書為真正
    。再者，被告除提出前開預定買賣契約書外，未再提出其他
    證據證明，亦無從憑認被告所述之事實為真。況買賣契約僅
    有債之效力，不得以之對抗契約以外之第三人，原告並非該
    契約之當事人，基於債權之相對性，該債權應無從對抗嗣後
    分別經由買賣、贈與、拍賣為原因而取得之原告，亦不足以
    此認定被告有權取得系爭土地之應有部分及占有權源。則被
    告對於有何正當權源占用系爭土地，未再能舉證證明，故原
    告主張被告無權占用系爭土地，洵屬有據。
  ㈢綜上所述，被告不能舉證證明有何合法占用系爭土地之正當
    權源，原告主張被告無權占有系爭土地，當堪信為真實，自
    得請求被告拆除並移除附圖所示圍牆、雜物，並將上開土地
    騰空返還原告。
六、從而，原告依民法第821條、第767條第1項規定，聲明如主
    文所示，均為有理由，應予准許。
七、本件判決主文所命被告給付之價額均未逾50萬元，爰依第38
    9條第1項第5款規定，職權宣告假執行。並依同法第392條第
    2項規定，依職權宣告被告如預供相當之擔保，得免為假執
    行。
八、本件事證已經明確，兩造其餘攻擊防禦方法，經斟酌後認為
    對於判決結果不生影響，就不再逐一論述。
九、訴訟費用負擔之依據：民事訴訟法第78條。
中　　華　　民　　國　　111 　年　　4 　　月　　27　　日
                  民事第四庭    法　官　姚銘鴻
以上正本係照原本作成。
如對判決上訴，應於判決送達後20日內向本院提出上訴狀。如委
任律師提起上訴者，應一併繳納上訴審裁判費。
中　　華　　民　　國　　111 　年　　4 　　月　　27　　日
                                書記官　楊美芳
附表ㄧ：原告起訴時聲明。
ㄧ、被告應將坐落彰化縣○○鎮○○段00000地號土地上，如附     圖所示編號B1-B長度約10公尺、面積約0.2平方公尺及編號B-B2長度約1.5公尺、面積約0.03平方公尺之圍籬(位置、長度、面積待實測)拆除，暨編號甲部分面積約15平方公尺(面積待實測)土地上之雜物遷清，並將上開部分土地返還原告黃志宏。 二、被告應將坐落彰化縣○○鎮○○段00000地號土地上，如附圖所示編號B2-B3長度約6公尺、面積約0.12平方公尺之圍籬(位置、長度、面積待實測)拆除，及將編號乙部分面積約93平方公尺(面積待實測)土地上之雜物遷清，並將上開部分土地返還原告楊儒欽。 三、被告應將坐落彰化縣○○鎮○○段00000地號土地上，如附圖所示編號B3-B4長度約5公尺、面積約0.1平方公尺之圍籬(位置、長度、面積待實測)拆除，及將編號丙部分面積約83平方公尺(面積待實測)土地上之雜物遷清，並將上開部分土地返還原告梁雅雯。 四、被告應將坐落彰化縣○○鎮○○段000地號土地上，如附圖所示編號A1-B1長度約5公尺、面積約0.1平方公尺之圍籬(位置、長度、面積待實測)拆除，及編號丁部分面積約70平方公尺(面積待實測)土地上之雜物遷清，並將上開部分土地返還原告黃志宏。 五、被告應將坐落彰化縣○○鎮○○段00000地號土地上，如附圖所示編號C-C1長度約3公尺、面積約0.06平方公尺之圍籬(位置、長度、面積待實測)拆除，並將該部分土地返還原告黃志宏。 六、被告應將坐落彰化縣○○鎮○○段00000地號土地上，如附圖所示編號C1-D長度約3公尺、面積約0.06平方公尺及編號A-A1長度約3公尺、面積約0.06平方公尺之圍籬(位置、長度、面積待實測)拆除，暨編號戊部分面積約10平方公尺地上物(面積待實測)拆除及編號己部分面積約6平方公尺(面積待實測)土地上之雜物遷清，並將上開部分土地返還原告楊啓文、楊文慶等全體共有人。 七、被告應將坐落彰化縣○○鎮○○段00000地號土地上，如附圖所示編號庚部分面積約50平方公尺地上物(面積待實測)拆除，及編號辛部分面積約49平方公尺(面積待實測)土地上之雜物遷清，並將上開部分土地返還原告楊儒坤。 
附表二：原告變更、擴張、減縮及撤回後之聲明。
一、被告應將坐落彰化縣○○鎮○○段00000地號土地上，如附圖(彰化縣溪湖地政事務所收件日期文號111年2月10日溪測土字第179號土地複丈成果圖、下同)所示編號E、面積1.88平方公尺之圍籬拆除，及將編號E1部分面積16.92平方公尺土地上之雜物遷清，暨將上開等部分土地返還原告黃志宏。 二、被告應將坐落彰化縣○○鎮○○段00000地號土地上，如附圖所示編號F、面積1.13平方公尺之圍籬拆除，及將編號F1部分面積82.44平方公尺土地上之雜物遷清，暨將上開等部分土地返還原告楊儒欽。 三、被告應將坐落彰化縣○○鎮○○段00000地號土地上，如附圖所示編號G、面積0.91平方公尺之圍籬拆除，及將編號G1部分面積75.19平方公尺土地上之雜物遷清，暨將上開等部分土地返還原告梁雅雯。 四、被告應將坐落彰化縣○○鎮○○段000地號土地上，如附圖所示編號D、面積0.90平方公尺之圍籬拆除，及將編號D1部分面積100.22平方公尺土地上之雜物遷清，暨將上開等部分土地返還原告黃志宏。 五、被告應將坐落彰化縣○○鎮○○段00000地號土地上，如附圖所示編號A、面積0.21平方公尺之圍籬拆除，並將該部分土地返還原告黃志宏。 六、被告應將座落彰化縣○○鎮○○段00000地號土地上，如附圖所示編號B、面積0.63平方公尺之圍籬拆除，及編號C、面積0.90平方公尺之圍籬拆除，並將該部分土地返還原告楊啟文、楊文慶等全體共有人。